最　高　行　政　法　院　裁　定
　　　　　　　　　　　　　　　　　　 96年度裁字第02831號
上　訴　人　甲○○
被 上訴 人　交通部公路總局
代　表　人　乙○○
上列當事人間因強制汽車責任保險法事件，上訴人對於中華民國
95年10月30日臺北高等行政法院95年度簡字第358號判決，提起
上訴，本院裁定如下：
　　主  文
上訴駁回。
上訴審訴訟費用由上訴人負擔。
　　理  由
一、按「（第1項）對於適用簡易程序之裁判提起上訴或抗告，
    須經最高行政法院之許可。（第2項）前項許可，以訴訟事
    件所涉及之法律見解具有原則性者為限。」「對簡易訴訟事
    件之判決提起上訴，應於上訴理由中具體表明該訴訟事件所
    涉及之原則性法律見解。」行政訴訟法第235條及第244條第
    3項分別定有明文。所謂訴訟事件涉及之法律見解具有原則
    性，係指該事件所涉及之法律問題意義重大，而有加以闡釋
    之必要情形而言，如對於行政命令是否牴觸法律所為之判斷
    ，或就同類事件所表示之法律見解與其他高等行政法院或本
    院所表示之見解互相牴觸，有由本院統一法律上見解或確認
    其見解之必要情形屬之。
二、上訴人之弟劉太懋駕駛上訴人所有之MNT-971號重型機車，
    於民國91年3月1日14時20分行經桃園縣中壢市○○路、健行
    路口，遭桃園縣警察局員警舉發「闖紅燈」違規，遂開立桃
    警局交字第D9B0520A85號通知單舉發，並於其上勾記未出示
    保險證。經被上訴人所轄新竹區監理所中壢監理站查證，該
    車被舉發違規時，並未投保強制汽車責任險，乃開立91年3
    月18日壢監字第D9B052A85號通知單舉發，通知上訴人於91
    年4月7日前到案，並於91年4月3日送達。嗣上訴人逾到案期
    限30日以上仍未到案或繳納罰鍰，被上訴人乃以94年10月3
    日第53-D9B052A85號裁決書，裁處上訴人新臺幣（下同）10
    ,000元，並於94年10月19日送達。上訴人不服，提起訴願，
    經遭訴願駁回，提起行政訴訟，經原審臺北高等行政法院95
    年度簡字第358號判決(下稱原判決)駁回。上訴人仍不服，
    遂提起本件上訴。
三、原判決理由略以：（一）上訴人所有之MNT-971號重型機車
    ，於91年3月1日遭舉發交通違規時，並未依規定投保強制汽
    車責任保險，經向財團法人保險事業發展中心查證屬實，有
    查詢報表影本可稽（詳訴願卷），此亦為上訴人所不否認，
    上訴人機車未投保事實可以認定。（二）按強制汽車責任保
    險法所謂汽車，係指非依軌道或電力架設，而以原動機行駛
    之車輛，包含機器腳踏車在內（公路法第2條第8款參照），
    且強制汽車責任保險法有關機車強制投保部分之施行日期，
    財政部與交通部業於86年12月30日會銜發布（臺財保字第86
    2401840號、交路發字第8696號），自88年1月1日起施行，
    並刊載於各政府公報（例如：臺灣省政府公報87年3月25日
    出版、交通部公報87年02月15日、財政部公報87年1月13日
    出版），其已向外發布而非僅屬內部下達文件，上訴人自應
    遵循法令投保本保險，其就上開車輛未依規定投保強制汽車
    責任保險，難辭其過失之責。尚不能以強制汽車責任保險法
    第44條第1項與第48條條文規定不明，造成上訴人對條款誤
    解，且市面上販售之法律書籍無明確記載，上訴人不知機車
    應投保強制汽車責任保險即得主張免責。本件MNT-971號重
    型機車確於行駛道路時未投保，且逾到案期限30日以上仍未
    到案，被上訴人依前揭規定及違反強制汽車責任保險事件統
    一裁罰標準表以汽車未依規定投保或保險期間屆滿前未再投
    保，經攔檢稽查舉發者：機器腳踏車逾繳納期限30日以上繳
    納罰鍰或逕行裁決處罰者，裁罰10,000元，於法並無違誤。
    至於行為時強制汽車責任保險法第44條第1項條文，並無當
    場扣留車輛牌照之規定，且公路監理機關收到警察機關移送
    之舉發違反道路交通管理事件通知單或其他方式之通報資料
    時，亦無當場扣留車輛牌照之可能，故上訴人主張執法人員
    未依法扣留車輛牌照至其依規定投保後發還，造成上訴人對
    違反強制汽車責任保險事件裁定書誤判一節，應屬誤解法律
    規定。又依訴願法第93條、行政訴訟法第116條規定，以不
    停止原處分執行為原則，則中壢監理站行文催繳限期繳納，
    亦無上訴人所指違反上級命令之情形。（三）從而本件被上
    訴人以上訴人違反行為時強制汽車責任保險法第44條第1項
    規定，裁處上訴人10,000元罰鍰，於法核無不合，訴願決定
    予以維持，亦屬妥適等語，而維持原處分及訴願決定，駁回
    上訴人在原審之訴。
四、上訴意旨除重複原審主張外，另略謂：強制機車責任保險法
    公告程序有重大瑕疵，另執法人員未依法執行扣留誤導人民
    ，且主管機關有行政疏失之嫌，實不應由百姓承擔後果，上
    訴人係據法力爭，符合法律見解具有原則性，求准予上訴，
    並命原判決廢棄等語。
五、本院查：上訴人所陳稱之理由，無非係就原審已論述綦詳之
    事理，再事爭執，並無涉及法律見解之原則性。從而，上訴
    意旨所指摘者均無涉及法律見解之原則性，揆諸首揭規定及
    說明，自不應許可，本件上訴難謂合法，應予駁回。
六、依行政訴訟法第249條第1項前段、第104條、民事訴訟法第
    95條、第78條，裁定如主文。
中　　華　　民　　國　　96　　年　　11　　月　　16　　日
                  第五庭審判長法  官　林　茂　權
                              法  官  林　樹　埔
                              法  官  鄭　忠　仁
                              法  官　黃　本　仁
                              法  官　吳　東　都
以  上  正  本  證  明  與  原  本  無  異
中　　華　　民　　國　　96　　年　　11　　月　　19　　日
　　　　　　　　　　　　　　　書記官　莊　俊　亨
